臺灣高等法院刑事判決
111年度侵上訴字第27號
上　訴　人　臺灣新北地方檢察署檢察官
被　　　告　陳威廷　
　　　　　　　　　　
　　　　　　　　　　
選任辯護人　李明勳律師
上列上訴人因被告妨害性自主案件，不服臺灣新北地方法院110
年度侵訴字第40號，中華民國110年9月29日第一審判決（起訴案
號：臺灣新北地方檢察署109年度偵字第23783號、第36728號）
，提起上訴，本院判決如下：
    主  文
上訴駁回。
    事  實
一、陳威廷於民國108年8月27日至109年3月27日間，擔任新北市
    立○○中學（學校名稱詳卷，下稱○○中學）之音樂及表演藝術
    科目教師，為該校八年級（即國中二年級）之代號AD000-A1
    09151號男學生（94年12月生，真實姓名年籍詳卷，下稱A男
    ）之表演藝術課及所屬社團之指導老師。詎陳威廷知悉A男
    斯時係未滿14歲之男子，竟基於對未滿14歲之男子為性交之
    犯意，於108年10月11日至同年11月19日間某上學日之放學
    時，趁在該校4樓之表藝教室指導A男練習之機會，要求A男
    至該教室外之女廁丟垃圾，待A男進入該廁所丟完垃圾之際
    ，陳威廷即進入該廁所之蹲式馬桶廁間，並叫A男入內，隨
    即將廁間門鎖鎖上並脫掉自己之褲子，以將陰莖插入A男口
    腔之口交方式，未違反A男之意願，對A男為性交行為1次。
二、案經A男及A男之父（代號AD000-A109151A號，真實姓名年籍
    詳卷）訴由新北市政府警察局三重分局報告暨新北市政府教
    育局告發，由臺灣新北地方檢察署（下稱新北地檢署）檢察
    官偵查起訴。
    理  由
一、證據能力：
　　按被告以外之人，於審判外之陳述，雖不符刑事訴訟法第15
    9條之1至第159條之4之規定，而經當事人於審判程序同意作
    為證據，法院審酌該言詞陳述或書面陳述作成時之情況，認
    為適當者亦得為證據。當事人、代理人或辯護人於法院調查
    證據時，知有第159條第1項不得為證據之情形，而未於言詞
    辯論終結前聲明異議者，視為有前項之同意。刑事訴訟法第
    159條之5定有明文。本案下列所引用被告以外之人於審判外
    之陳述，檢察官、被告陳威廷及辯護人均同意作為證據，且
    迄本案言詞辯論終結時，均未聲明關於證據能力之異議，本
    院審酌該證據資料製作時之情況，亦無違法不當或證明力明
    顯過低之瑕疵，以之作為證據應屬適當，依上開規定，認該
    供述證據具證據能力。至卷內所存經本判決引用之非供述證
    據部分，經核與本件待證事實均具有關聯性，且無證據證明
    係違反法定程序所取得，依刑事訴訟法第158條之4反面解釋
    ，均有證據能力。
二、認定事實：
　　訊據被告就上開犯罪事實於本院審理時坦承不諱（見本院卷
    第121頁），核與告訴人A男、A男之父指述情節大致相符，
    並有新北市政府家庭暴力暨性侵害防治中心110年5月17日新
    北家防護字第1103412765號函及所附個案服務報告、○○中學
    110年8月13日新北○○學字第1108787776號函及所附○○中學性
    別平等教育委員會性平第1642133號案第三場訪談紀錄、交
    友軟體對話紀錄截圖等件在卷可稽，足認被告上開任意性自
    白與事實相符而可採信。本案事證明確，被告犯行堪以認定
    ，應依法論科。
三、論罪：
　㈠A男係94年12月生，有其代號與真實姓名對照表在卷可按，且
    經原審審理時當庭勘驗其國民身分證，核與上開代號與真實
    姓名對照表之記載相符（見原審卷第253至254頁），是其於
    本案案發時年僅13歲，屬未滿14歲之人。核被告所為，係犯
    刑法第227條第1項對於未滿14歲之男子為性交罪。而該罪係
    就被害人係兒童及少年而定之特別處罰規定，自不得再依兒
    童及少年福利與權益保障法第112條第1項前段規定加重其刑
    。
　㈡公訴意旨雖認被告係違反A男之意願，對A男為上揭性交行為
    ，而認被告係犯刑法第222條第1項第2款之加重強制性交罪
    嫌云云。惟按刑法上強制性交之規範目的在於保護性自主決
    定權，該等罪名中所稱「其他違反其意願之方法」，係指條
    文中所列舉之強暴、脅迫、恐嚇、催眠術以外，其他一切違
    反被害人意願之方法，而妨害被害人之意思自由者而言。雖
    不以使被害人達於不能抗拒之程度為必要，仍須其行為已妨
    害被害人之自由意志，或違反被害人之意願而仍執意為之，
    始屬相當。是否違反被害人之意願，自應從客觀之事實，如
    被害人曾否抵抗、是否試圖逃離、求救、是否曾以言詞或動
    作表示不同意與之性交而為判斷。否則任何之性交行為，均
    有可能因一方之事後反悔或其他因素之介入，而成立強制性
    交罪之危險，自非立法之本意。又倘若被害人之意思隱晦不
    明，或有半推半就之情形，致使行為人主觀上誤認被害人有
    含蓄同意之意思，且在客觀上亦未施以違反其意願之方法者
    ，基於罪刑法定、證據裁判主義及無罪推定原則，自難遽認
    被告構成強制性交或強制猥褻罪（最高法院97年度台上字第
    4589號、106年度台上字第4126號判決意旨參照）。經查：
　⒈就被告與A男以口交方式為性交之過程，A男先後陳述如下：
　①於109年4月9日○○中學性別平等教育委員會中，陳稱：被告叫
    我進4樓的女廁所丟垃圾，我進廁所後他就跟進來，叫我進
    去其中一間的廁所，進去之後他就鎖門，並脫褲子叫我蹲下
    去幫他口交，被告有把手放在我頭上，沒有壓及用力，因我
    同學代號AD000-A109151B之女子（真實姓名年籍詳卷，下稱
    B女）在外面叫我的名字，被告就趕快把褲子穿好讓我出去
    等語（見原審卷第164至169頁）。
　②於警詢時陳稱：案發當時我拿垃圾去廁所丟，我開門進去後
    被告就跟著走進來，他就把門鎖起來，身體擋在門口，並把
    自己褲子跟內褲脫下來，壓著我的頭叫我幫他口交，後來我
    同學（即代號AD000-A109151B之女子，真實姓名年籍詳卷，
    下稱B女）在廁所外面叫我，所以被告就把褲子先穿好開門
    讓我先出去等語（見新北地檢署109年度他字第2781號卷〈下
    稱他卷〉第23至25、43頁）。
　③於偵訊時證稱：原本我和被告在學校4樓的表藝教室，被告叫
    我幫他丟垃圾，我就走進4樓的女廁丟垃圾，我走進女廁其
    中一間廁所彎腰下去丟垃圾時，被告就進來我這間，把門鎖
    起來，並把他的內外褲脫掉叫我幫他口交，被告在我後面但
    不是正後方，並沒有把我轉過來面對他的生殖器，也沒有把
    他的生殖器往我的臉靠近，就站在原地用手壓我的頭，我沒
    有說話、哭泣或尖叫，也沒有用手推開被告，被告的生殖器
    有進入我的嘴巴，過程不到1分鐘，我當時沒有任何反應，
    我只有要站起來，被告壓著我的頭不讓我站起來，後來B女
    在外面叫我，被告就讓我出去等語（見他卷第71至73頁、新
    北地檢署109年度偵字第23783號卷第109頁）。
　④於原審時證稱：當天被告說社團活動要練身材，請我下課後
    留在學校，一開始他叫我留在4樓的表藝教室，現場還有B女
    ，當時被告跟我借手機看到某同志交友軟體，他就跟我說這
    個不好用，叫我換一個，之後被告就先叫B女離開幫忙去放
    東西，再叫我到4樓的女生廁所幫他丟垃圾，我進廁所後被
    告就走進來先進去一間廁所裡面，對我說「進來」叫我進去
    ，並脫褲子叫我幫他口交，我有蹲下去幫被告口交，雙方是
    面對面，口交時間大概1分多鐘，被告的手有放在我的頭上
    ，是否在蹲下去後才放在我頭上我沒有印象，被告的位置在
    廁所裡面，有將廁所門關上並上鎖，我沒有任何反抗動作，
    後來是B女在外面叫我，被告就叫我先出去（見原審卷第241
    至248、252頁）。
  ⒉依A男上開供述情節觀之，就被告有在女廁某廁間內指示A男
    為其口交等情，陳述固均一致，然被告究係尾隨A男進入廁
    間、抑或係先進入廁間內方指示A男隨同進入；二人於廁間
    內之相對位置，究係被告立於門口處擋住出入口致A男無法
    任意離去，抑或係被告在廁間裡面而A男可自由退出；A男為
    被告口交時，雙方究係面對面，抑或係由被告站在A男後方
    處；被告究有無以手強壓A男使其無法掙脫站立，抑或僅係
    將手放於A男頭上而未施加力量，就此等關涉被告是否確有
    以強暴及違反A男意願之方法與A男性交之事實，A男前後供
    述則有不一，尚難遽以為不利於被告之認定。且案發時A男
    為八年級（國中二年級）之少年，雖未滿14歲，但對世情應
    已有一定知悉及應對處理能力，並非全然不諳世事且無知無
    覺，而觀A男經被告指示為口交行為時，過程平和，並無抗
    拒、掙扎或哭泣、喊叫之情形，經B女呼喊時亦未趁機求援
    或伺機脫困，被告亦未阻攔警告而任A男先行離去，是依此
    等客觀情狀，亦難推認被告主觀上確有以違反意願之方法對
    A男為性交之犯意。
  ⒊另據A男陳稱：伊離開廁所後跟B女一起走掉回家，沒有跟B女
    說發生的事，也沒有表現緊張的情緒，被告當天有用臉書通
    訊軟體傳簡訊給伊，叫伊不能跟B女說，伊就說好；嗣於109
    年3月間，伊與代號AD000-A109151C之女同學（真實姓名年
    籍詳卷，下稱C女）有在同志交友軟體上發現被告，並一起
    用暱稱「小林」的帳號跟被告聊天等語（見他卷第43、73至
    75頁），證人C女亦證稱：109年2月間A男有跟伊說幫被告口
    交之事；伊與A男於109年3月18日前幾日，有一起用暱稱「
    小林」的帳號，在同志交友軟體上跟被告聊天，目的是想約
    被告出來捉弄他；而109年3月18日伊有自行以A男之名義，
    在該交友軟體上再與被告對話，且於同年月25日拿該對話紀
    錄跟班導師說等語（見他卷第53、77至79頁），並有上開被
    告與A男、「小林」及C女（以A男名義）間之對話截圖在卷
    可稽（參他卷第83至101頁）。是A男於事發當日仍能自然與
    B女一同返家，並無緊張情緒，且事後尚能與被告如常以簡
    訊應答，並與C女一同以交友軟體對被告捉弄取樂，除與一
    般遭違反意願性侵害被害人之反應不同外，本案係因C女於1
    09年3月18日以A男名義與被告在同志交友軟體對談後，將被
    告露骨之陳述截圖報告班導師，經上報該校性別平等委員會
    始查獲，並非A男主動求助師長或報警處理，則益難認被告
    確係以違反意願之方法對A男為性交行為。
  ⒋公訴人固舉證人即新北市政府社會局家暴中心社工巴捷玫為
    證，然據證人巴捷玫到庭證稱：伊自109年3月至111年3月間
    擔任A男之輔導社工，負責陪同A男進行訴訟程序，穩定A男
    身心，通常1、2個月與A男在學校見面一次或通話，每次約1
    節課的時間，過程多是關心其在校生活、家裡情況及情緒，
    A男不太願意討論本案案發過程，提及案件就會沉默，並有
    說不想再看到被告等語（見本院卷第114至116頁），僅能證
    明A男於本案涉訟後不願回顧本案情形及與見到被告，尚無
    從據此認定被告對A男確具強制性交之犯行。
  ⒌綜上所述，檢察官所舉直接及間接證據，尚未足以證明被告
    確有以違反A男意願之方法與其性交，無法逕以起訴書所認
    刑法第222條第1項第2款之罪名相繩，惟因二者基本社會事
    實相同，並經原審告知上開核犯罪名並以此論罪，爰依法變
    更起訴法條。
　㈢按犯罪之情狀顯可憫恕，認科以最低度刑仍嫌過重者，得酌
    量減輕其刑，刑法第59條定有明文。所謂顯可憫恕，係指被
    告之犯行有情輕法重，客觀上處以經依法減刑後之法定最低
    刑度仍失之過苛，尚堪憫恕之情形而言。而刑法第227條第1
    項對未滿14歲之男女為性交罪之法定刑為3年以上10年以下
    有期徒刑，刑度非輕，而被告對A男所為口交之性交行為，
    據A男陳稱時間約1分多鐘不到3分鐘，被告並未射精，雙方
    亦無其他性交行為，且被告已與A男及其父親以新臺幣（下
    同）50萬元達成和解，迄已依約按期支付30萬5,000元，並
    經A男及其父表示願宥恕被告並給予被告自新或緩刑之機會
    ，有原審110年9月24日調解筆錄、110年9月至111年5月之匯
    款證明附卷可憑（參原審卷第277至278頁、本院卷第147至1
    54頁），認若科以法定最低刑度之刑，仍屬情輕法重，而有
    尚堪憫恕之處，爰依刑法第59條之規定酌減其刑。
四、駁回上訴之理由：
　　原審同此認定，並以被告之行為責任為基礎，審酌被告擔任
    A男之表演藝術課及社團指導老師，本應遵守師生分際，竟
    於在學校廁所內讓A男為其口交，以滿足其一己之私慾，對A
    男之身心健全、人格發展產生不良之影響，惟念被告前無任
    何犯罪紀錄，兼衡其係碩士畢業之智識程度、自述目前在餐
    廳打工、家庭經濟狀況勉持，犯後坦承對A男為性交之行為
    ，且已與A男及其父親達成調解並依約按期賠付款項，經A男
    及其父表示願意宥恕被告並給予被告自新或緩刑之機會等一
    切情狀，量處有期徒刑2年；並考量被告前無犯罪紀錄，因
    一時情慾衝動短於思慮而觸犯刑章，犯後深表悔意，且其已
    遭○○中學解聘並通報為不適任教育人員，將來不可能再擔任
    教職，且其尚有年近7旬之父親需扶養，目前在餐廳打工而
    有正當工作，其經此偵審程序之教訓後，當知所警惕，信無
    再犯之虞，認其所受刑之宣告以暫不執行為適當，爰宣告緩
    刑5年，併依刑法第93條第1項第1款規定，於緩刑期間付保
    護管束，暨考以被告本件所為確為法所不許，為促其尊重法
    律，深刻記取本案教訓，彌補其犯行對被害人A男及A男之父
    所造成之痛苦，併諭知被告應於緩刑期間內履行其與A男及
    其父所約定之調解條件（即被告應給付A男及A男支付共計50
    萬元，於110年9月27日前先行給付20萬元，餘款30萬元自11
    0年11月起於每月11日前分期給付1萬5,000元，至全部清償
    為止）。經核原審上開認事用法並無違誤，量刑及緩刑之諭
    知亦屬妥適。檢察官上訴主張被告以強壓A男頭部之強暴方
    式，迫使A男就範而為性交，已違反A男意願，且原審量刑過
    輕，酌減其刑及緩刑諭知均有不當，然A男就被告是否有施
    以壓頭之強暴方式，先後證述已有不一，而檢察官所舉證據
    ，僅足證明被告有與未滿14歲之A男為性交行為，尚未足使
    本院形成被告確有施以違反意願方法強制性交之確信，已如
    前述，原審以被告已與A男及其法定代理人和解並如期賠付
    款項，所為所為犯行及所犯法條間有情輕法重之情形，並考
    量A男及其法定代理人關於量刑之意見，對被告酌減其刑並
    諭知附條件之緩刑，所為量刑及緩刑諭知尚無不當之處，檢
    察官之上訴為無理由，應予駁回。
據上論斷，應依刑事訴訟法第368條，判決如主文。
本案經檢察官何克凡提起公訴，檢察官黃明絹提起上訴，檢察官
朱婉綺到庭執行職務。
中　　華　　民　　國　　111 　年　　5 　　月　　26　　日
                  刑事第八庭    審判長法　官  陳世宗
                                      法　官  吳勇毅
                                      法　官  林呈樵

以上正本證明與原本無異。
如不服本判決，應於收受送達後20日內向本院提出上訴書狀，其
未敘述上訴之理由者並得於提起上訴後20日內向本院補提理由書
（均須按他造當事人之人數附繕本）「切勿逕送上級法院」。
                                      書記官　謝雪紅
中　　華　　民　　國　　111 　年　　5 　　月　　26　　日
附錄：本案論罪科刑法條全文
中華民國刑法第227條
對於未滿十四歲之男女為性交者，處3年以上10年以下有期徒刑
。
對於未滿十四歲之男女為猥褻之行為者，處6月以上5年以下有期
徒刑。
對於十四歲以上未滿十六歲之男女為性交者，處7年以下有期徒
刑。
對於十四歲以上未滿十六歲之男女為猥褻之行為者，處3年以下
有期徒刑。
第1項、第3項之未遂犯罰之。